臺灣高等法院刑事判決
111年度上易字第1103號
上  訴  人  臺灣新北地方檢察署檢察官
被      告  黃敏龍


上列上訴人因被告違反保護令案件，不服臺灣新北地方法院111
年度易字第133號，中華民國111年4月14日第一審判決（聲請簡
易判決處刑案號：臺灣新北地方檢察署110年度偵字第35593號）
，提起上訴，本院判決如下：
    主  文
原判決撤銷。
乙○○犯違反保護令罪，處拘役叁拾日，如易科罰金，以新臺幣壹
仟元折算壹日。
    事  實
一、乙○○於附表所示時間係甲○○之配偶（2人現已離婚），2人屬
    家庭暴力防治法第3條第1款所定之家庭成員。乙○○明知臺灣新
    北地方法院於民國110年3月17日核發110年度司暫家護字第241號
    民事暫時保護令，命其不得對甲○○實施身體或精神上之不法侵害行
    為，本案保護令並於110年5月25日由臺灣新北地方法院以11
    0年度家護字第932號裁定改以核發民事通常保護令，通常保
    護令之內容與暫時保護令之內容相同，通常保護令之有效期
    間為2年。詎乙○○明知上開保護令內容，仍基於違反保護令之犯
    意，於附表所示之時間，在其高雄住處，在多數人得閱覽之
    臉書上，張貼附表所示之內容，以此方式對甲○○實施精神上
    不法侵害而違反保護令。
二、案經甲○○訴由新北市政府警察局土城分局報告臺灣新北地方
    檢察署檢察官偵查後聲請簡易判決處刑，經原審改依通常程
    序審理。　　
    理  由
一、證據能力部分：
㈠、本判決如下引具傳聞性質之供述證據，經本院於審判期日調
    查證據時提示並告以要旨後，當事人均未於言詞辯論終結前
    就證據能力部分有所異議（見本院卷第68至69頁），本院復
    查無該等證據有違背法定程序取得或顯不可信之外部情狀，
    揆諸刑事訴訟法第159條之5規定，應均有證據能力。
㈡、至本案認定事實所引用之非供述證據，並無證據證明係公務
    員違背法定程式所取得，亦查無顯不可信或不得作為證據之
    情形，且經本院於審判期日依法進行證據之調查、辯論，被
    告於訴訟上之程序權即已受保障，亦應有證據能力。
二、認定犯罪事實所憑證據及理由：
㈠、上揭事實，業據被告於本院審理中坦承不諱（見本院卷第68
    、70、72等頁），核與證人即告訴人甲○○於警詢指訴及於偵
    查及原審具結證述：其與被告原為夫妻，其向法院聲請保護
    令，經法院對被告核發暫時保護令及通常保護令，禁止被告
    對其實施身體或精神上不法侵害行為，被告仍於附表所示時
    間，在被告臉書刊登附表所示內容，雖其遭被告封鎖閱覽，
    但因屬公開訊息，其哥哥的小孩看到該等內容，因這些內容
    都是在詛咒、辱罵其家人，讓其精神上感到受到侵害等語大
    致相符（見偵卷第5反面、25頁、原審易字卷第29至30頁）
    ，並有個人戶籍資料（附於原審簡字卷第15頁）、臺灣新北
    地方法院110年3月17日核發之110年度司暫家護字第241號民
    事暫時保護令、110年5月25日核發之110年度家護字第932號
    民事通常保護令，及高雄市政府警察局岡山分局保護令執行
    紀錄表等件在卷可稽（附於偵卷第12、21、11等頁）；此外
    ，復有被告於附表所示時間，刊登附表所示內容之被告臉書
    畫面截圖存卷可佐（附於偵卷第9至10、35至47等頁）。
㈡、依前開保護令及執行紀錄表內容，可證法院已先後核發保護
    令，內容均包括禁止被告對告訴人實施身體或精神上不法侵
    害行為，且通常保護令效期為2年，被告至遲於110年3月26
    日已收受暫時保護令而知悉上開內容，被告並坦承知悉新北
    地方法院核發民事暫時保護令、民事通常保護令（見本院卷
    第70頁），自負有遵守該保護令之義務。
㈢、又按家庭暴力防治法所謂精神上不法侵害，包括以謾罵、吼
    叫、侮辱、諷刺、恫嚇、威脅之言詞語調脅迫、恐嚇被害人
    之言語虐待，詳言之，若某行為已足以引發行為對象心理痛
    苦、畏懼、難堪或憤怒之情緒，應即該當精神上不法侵害之
    行為，且因家庭暴力行為多有長期性、習慣性、隱密性、連
    續性之特徵，家庭成員間關係密切親近，對於彼此生活、個
    性、喜惡之瞭解為人際網路中最深刻者，於判斷某一行為是
    否構成精神上不法侵害時，除參酌社會上一般客觀標準外，
    更應將被害人主觀上是否因加害人行為產生憤怒、痛苦、恐
    懼、難堪或不安之感受納入考量。查被告自承其於臉書刊登
    附表所示內容都是在講告訴人（見偵卷第54頁反面），而觀
    諸該等內容，包括以鄙俗髒話或負面用語謾罵告訴人、指摘
    告訴人有外遇、不正常性關係而為羞辱、或咒詛告訴人或告
    訴人家人遭受疾病、災禍等內容，衡諸一般社會通念，已非
    單純抒發個人情緒及表達不滿，均足以使被指射或直接針對
    之人感到難堪、憤怒及痛苦，自屬對人精神上之不法侵害；
    又依告訴人所證被告於保護令核發前，已解除與告訴人臉書
    朋友關係，並封鎖告訴人等情（見原審易字卷第29頁），固
    堪認告訴人無法「直接」閱覽知悉被告於臉書張貼內容，然
    網際網路及社群網站具有無遠弗屆、迅速廣泛散布之特性，
    被告刊登附表所示貼文，係設定為公開，未限制未遭被告封
    鎖之人閱覽，告訴人哥哥的小孩即可閱覽該內容，告訴人並
    因此得知該內容等情，已據告訴人結證明確（見原審易字卷
    第29頁），參以被告自承內容都是在講告訴人，足認被告於
    臉書張貼附表所示內容，實係利用網路及社群網站之特性，
    擴大散布範圍，可預見藉由間接傳播方式，將使告訴人知悉
    該等內容，因而感到難堪、憤怒及痛苦，並使告訴人擔憂與
    其周遭親友間人際關係發展因此受到不利影響而感到不安，
    進而承受相當程度之精神壓力，被告所為，要屬故意對告訴
    人施以精神上不法侵害無訛，是告訴人指訴附表所示內容讓
    其精神上感到受到侵害等語，應堪採信。
㈣、據上，被告坦承犯罪，所為具任意性之自白與事實相符，堪
    予採信，本案事證明確，被告犯行已堪認定，自應依法論科
    。　　
三、論罪及撤銷改判之理由：
㈠、按家庭暴力防治法所稱「家庭暴力」，係指家庭成員間實施
    身體、精神或經濟上之騷擾、控制、脅迫或其他不法侵害之
    行為，家庭暴力治法第2條第1款定有明文。查被告於99年5
    月25日與告訴人結婚，迄至原審111年2月7日查詢時，仍為
    夫妻關係，有個人戶籍資料可考（附於原審簡字卷第15頁）
    ，是被告張貼附表所示內容之時間，其與告訴人間為夫妻，
    2人間為家庭暴力防治法第3條第1款所定之家庭成員，又被告
    張貼該內容時，仍在暫時及通常保護令之效期（110年3月17
    日、110年5月25日核發，有效期間2年），被告故意違反保
    護令，對告訴人實施精神上之不法侵害，業據認定如前，自
    屬違反法院所為禁止實施家庭暴力之裁定，故核被告所為，
    係犯家庭暴力防治法第61條第1款之違反保護令罪。被告陸
    續於臉書上張貼附表所示之內容，係於密切接近之時間及同
    地實施，侵害同一法益，各次張貼行為之獨立性薄弱，且係
    出於同一目的，依一般社會健全觀念，在時間差距上，難以
    強行分開，應視為數個舉動之接續施行，合為包括之一行為
    予以評價，而論以接續犯之一罪。
㈡、原審未察，以附表所示文章僅係被告抒發個人情緒及對於告
    訴人之不滿，無意使告訴人知悉，亦未以告訴人為對象，其
    他人轉傳或提供給告訴人閱覽，均非被告所能控制，故無從
    遽認被告主觀上有違反保護令之犯意，而為被告無罪之諭知
    ，然被告所為確有違反保護令之犯意，並已該當對告訴人實
    施精神上之不法侵害，業經認定如前，況過度限縮家庭暴力
    中利用網路及社群網站實施精神上不法侵害之方式，恐無法
    達到家庭暴力防治法之立法目的，原判決遽認被告無罪，尚
    有未洽，檢察官上訴指摘原判決認事用法違誤，為有理由，
    自應由本院予以撤銷改判。
㈢、爰以行為人之責任為基礎，審酌被告知悉法院核發民事保護
    令，卻無視保護令之命令及效力，對告訴人施以精神上不法
    侵害，所為誠屬不該，考量被告犯本案係因與告訴人婚姻不
    睦，雙方正因離婚涉訟（見原審易字卷第30頁）之動機、目
    的、以網路張貼內容施以精神上侵害之犯罪手段及所生危害
    ，犯後坦承犯行之態度，兼衡其自述國中畢業（見偵卷第3
    頁）之智識程度，與告訴人已離婚，目前從事駐場維修技術
    工，領取日薪，小孩由告訴人照顧（見本院卷第71頁）之家
    庭生活經濟狀況，及被告並無類此紀錄之前科素行（參本院
    被告前案紀錄表）等一切情狀，量處如主文所示之刑，並諭
    知易科罰金之折算標準，以示懲儆。
據上論斷，應依刑事訴訟法第369條第1項前段、第364條、第299
條第1項前段，家庭暴力防治法第61條第1款，刑法第11條前段、
第41條第1項前段，判決如主文。　　　　
本案經檢察官洪湘媄聲請簡易判決處刑，檢察官張靜薰提起上訴
，檢察官陳玉萍到庭執行職務。
中　　華　　民　　國　　111 　年　　10　　月　　4 　　日
                  刑事第二十庭  審判長法　官  吳淑惠
                                      法　官  王惟琪
                                      法　官  吳祚丞
以上正本證明與原本無異。
如不服本判決，應於收受送達後20日內向本院提出上訴書狀，其
未敘述上訴之理由者並得於提起上訴後20日內向本院補提理由書
（均須按他造當事人之人數附繕本）「切勿逕送上級法院」。
                                      書記官  楊宜蒨
中　　華　　民　　國　　111 　年　　10　　月　　4 　　日
　　　　　　　　　　　　　　　　　　　　　
附錄本案論罪科刑法條全文
家庭暴力防治法第61條
違反法院依第14條第1項、第16條第3項所為之下列裁定者，為本
法所稱違反保護令罪，處3年以下有期徒刑、拘役或科或併科新
臺幣10萬元以下罰金：
一、禁止實施家庭暴力。
二、禁止騷擾、接觸、跟蹤、通話、通信或其他非必要之聯絡行
    為。
三、遷出住居所。
四、遠離住居所、工作場所、學校或其他特定場所。
五、完成加害人處遇計畫。

附表：
編號 時間 內容 1 110年4月5日 幹妳娘臭機掰！不要老是推小孩出來啦？幹妳娘！妳他媽一直跟小孩說那些有的沒的，算三洨？他媽的！他會吃飽沒事學妳一樣…，幹妳娘！你他媽敢不敢發誓？…幹妳娘！…幹妳娘勒！…妳他媽就繼續沒關係！！！ 2 110年4月5日 …妳他媽的到底要怎樣啦？要錢沒有啦！要命一條啦！趕快辦一辦去找妳的客兄變老公啦！操妳媽的！…幹你娘！妳有辦法就賺的比我多，再來靠北我啦！幹你娘！妳哥就能去大陸工作賺錢，我不能去外地工作賺錢！！！！幹你娘！ 3 110年6月3日 …#甲○○#張江澤…#張江澤確診陽痿，一輩子不舉！#花蓮鳳林長橋里，#張家從此斷香火！ 4 110年6月4日 …瘋女人…掃把星…妒婦…面對一個讓人提不起興趣的人… 5 110年6月4日 因為討客兄，所以報應降臨死娘家，…報應牽連她老爸歹死了！…因為缺德牽連她其他親人歹死！… 6 110年6月23日 …那隻蟾蜍…垃圾蟾蜍…垃圾女人…#她當初應該改名叫#張拉磯或是#張冬熙#贓垃圾。#髒東西 7 110年7月19日 那麼想弄到，不死不休的場面，…#有辦法就躲在下水道一輩子躲好！#就算是死人也別想好過 8 110年7月19日 …不死不休的場面…我會連他祖宗十八代骨灰，都挖出來塞糞坑！… 9 110年7月23日 誰躲誰就死全家，絕子絕孫！男的陽痿，女的全身長菜花、梅毒！ 10 110年7月23日 …最少我不像花蓮野狗一樣！到處讓人家幹！每隻公狗都是麻吉好朋友，每隻都能上，每隻都能幹！連同隻母狗生的，都能幹！ 11 110年8月31日 #那隻花蓮蟑螂有這種身材嗎？… 12 110年8月31日 …蟑螂就是蟑螂！整個家族就像是廢物一樣！…妨礙人家討客兄嗎？除了討客兄，亂搞還會甚麼呢？… 13 110年9月1日 …#花蓮母蟑螂…討客兄而紅…#蟑螂那80歲老母親，真該死一死，#老而不死是謂賊！…她#三哥#張×守更是好笑！…自己小孩被強姦時，他在大陸搞女人…＃蟑螂姪女＃張×潁跟馮×偉！更沒資格！…#妳們兩個廢物在哪裡？…#垃圾姑姑1×年！… 14 110年9月10日 …瘋到這麼徹底，…到底是誰瘋子？…不是不得好死，就是被強姦的！ 15 110年10月7日 …賣肉就賣肉！…到處陪外面眾多客兄睡覺，…她沒靠男人…